【裁判字號】    94,交易,130
【裁判日期】    950329
【裁判案由】    過失傷害
【裁判全文】
臺灣臺南地方法院刑事判決             94年度交易字第130號
公  訴  人  臺灣臺南地方法院檢察署檢察官
被      告  丙○○
上列被告因過失傷害案件，經檢察官提起公訴（94年度調偵字第
512號），被告就犯罪事實為有罪之陳述，經本院裁定進行簡式
審判程序，本院判決如下：
    主  文
丙○○因過失傷害人致重傷，處有期徒刑柒月。緩刑參年。
    事  實
一、丙○○考領有重型機車駕照於民國93年6月18日下午1時35分
    許，駕駛牌照號碼NIL-075號重型機車，沿臺南市○區○○
    路慢車道，由東向西行駛，途經該路段527號前時，理應注
    意車輛在雙向二車道並劃有分向限制線（雙黃線）之路段行
    駛時，不得駛入來車之車道內，而依當時情形，又無不能注
    意之情事，適有甲○○於酒後（經以其血液檢驗，依其血液
    中之酒精濃度換算，其吐氣所含酒精濃度為每公升0.61毫克
    ），駕駛牌照號碼NKR-819號重型機車沿新興路外側快車道
    ，由西向東直行而來，丙○○竟貿然左轉穿越分向限制線，
    駛入對向來車之車道內，而撞及甲○○所騎乘之前開機車，
    致甲○○因而人、車倒地，受有頭部外傷併兩側顱骨骨折及
    蜘蛛膜下腔出血等傷害，並因此成為極重度癡症患者，屬重
    大難治之傷害。車禍發生後，丙○○並於警察到現場不知何
    人為肇事人時向警自首，坦承本件犯行。
二、案經臺南市警察局第六分局移送後，由臺灣臺南地方法院檢
    察署檢察官指定乙○○為代行告訴人訴請臺灣臺南地方法院
    檢察署檢察官偵查起訴。
    理  由
一、本件係經被告丙○○於準備程序當庭表示認罪，而經本院裁
    定以簡式審判程序加以審理，則依據刑事訴訟法第273條之2
    、同法第159條第2項之規定，不適用傳聞法則有關限制證據
    能力之相關規定。又刑事訴訟法第238條得撤回告訴之人，
    以有告訴權並實行告訴之人為限，代行告訴人並不包括在內
    ，業據司法院院解字第3658號著有解釋，本件指定代行告訴
    人乙○○於第一審辯論終結前，雖當庭撤回告訴，惟因其係
    代行告訴之人，並無權撤回告訴，故不生撤回告訴效力，合
    先敘明。
二、前揭犯罪事實，業據被告丙○○於警詢及偵、審中坦承不諱
    ，並有道路交通事故現場圖、道路交通事故調查報告表（一
    ）、（二）、臺南市○○○道路交通事故肇事人自首情形紀
    錄表各1份、現場照片35張及被害人甲○○受傷之診斷證明
    書9紙、病歷資料影本及病情摘要各1份、殘障手冊影本1份
    、血液檢驗報告單1紙附卷可資佐證。按汽（機）車在雙向
    二車道並劃有分向限制線之路段行駛時，不得駛入來車之車
    道內，道路交通安全規則第97條第2款定有明文。被告駕駛
    機車自應注意遵守上開規定，且依當時情形天候晴、日間自
    然光線、柏油路面乾燥、無缺陷、道路無障礙物、視距良好
    ，有上開道路交通事故調查報告表及現場照片可稽，客觀上
    並無被告不能注意之情形，詎其竟疏於注意而違規左轉穿越
    分向限制線，以致發生本件車禍，其有過失，應無疑義。又
    本件車禍肇事責任經臺灣臺南地方法院檢察署送請臺灣省臺
    南區車輛行車事故鑑定委員會鑑定結果認為：丙○○駕駛
    普通重型機器腳踏車，雙黃線違規左轉彎車未讓直行車先行
    ，為肇事原因；甲○○酒醉駕駛普通重型機器腳踏車，未
    注意車前狀況，同為肇事原因。惟查車禍發生時，被害人甲
    ○○係在其遵行之車道內行駛，縱以其血液檢驗，依其血液
    中之酒精濃度換算，其吐氣所含酒精濃度為每公升0.61毫克
    ，然此僅是其是否應受刑法第185條之3之公共危險罪之處罰
    之問題（嗣經檢察官以其因本件車禍受傷，已成為極重度癡
    症患者，認無受刑事處罰之必要，而於94年12月5日以94年
    度調偵字第51號不起訴處分書為不起訴處分），就本件車禍
    之所以會發生而言，純粹是被告不得跨越分向限制線（雙黃
    線）行駛，然其竟破壞應在遵行車道內行駛（見道路交通安
    全規則第97條第1款）之交通信賴保護原則而違規左轉跨越
    分向限制線，侵入被害人甲○○之車道內所造成，該會認被
    害人甲○○未注意車前狀況，同為肇事原因，自非的論。再
    者，上開肇事地點並非在交岔路口，該會竟引用道路交通安
    全規則第102條第1項第6款汽車行駛至交岔路口，轉彎車應
    讓直行車先行之規定，而認被告左轉彎車未讓直行車先行，
    為肇事原因云云，亦屬誤會及贅引。是上開鑑定意見與本院
    上開認定不符之部分，自不足採，而應以本院上開認定為準
    。被害人甲○○受有上開傷害與被告之過失行為間，並有相
    當因果關係。事證明確，被告之過失犯行洵堪認定。
三、核被告丙○○所為，係犯刑法第284條第1項後段之過失致重
    傷罪。被告於肇事犯罪後，未被有偵查權之公務員或機關發
    覺前，向警自首坦承犯行，進而接受裁判，有臺南市○○○
    道路交通事故肇事人自首情形紀錄表附卷可稽，應依刑法第
    62條前段規定減輕其刑。審酌被告之品行（無前科）、生活
    狀況小康、智識程度為高職肄業、因過失而造成本件車禍、
    被告於事後已與被害人之家屬成立民事調解，有調解筆錄1
    紙附卷可稽，且犯罪後坦承犯行、態度良好等一切情狀，爰
    量處如主文所示之刑，以示懲儆。又被告前未曾受有期徒刑
    以上刑之宣告，有臺灣臺南地方法院檢察署刑案資料查註紀
    錄表及臺灣高等法院被告前案紀錄表在卷可憑，其經此教訓
    後，應知所警惕，信無再犯之虞，本院因認所宣告之刑以暫
    不執行為適當，併諭知緩刑3年，以勵自新。
據上論斷，應依刑事訴訟法第273條之1第1項、第299條第1項前
段，刑法第284條第1項後段、第62條前段、第74條第1款，罰金
罰鍰提高標準條例第1條前段，判決如主文。
本案經檢察官丁○○到庭執行職務
中    華    民    國    95    年    3     月    29    日
                  刑事第七庭    法  官  林勝利
以上正本證明與原本無異。
如不服本判決，應於判決送達後10日內，向本院提出上訴狀。
                                書記官  陳金堂
中    華    民    國    95    年    3     月    29    日
附錄本案論罪科刑法條全文：
中華民國刑法第284條
因過失傷害人者，處6月以下有期徒刑、拘役或500元以下罰金，
致重傷者，處1年以下有期徒刑、拘役或500元以下罰金。
從事業務之人，因業務上之過失傷害人者，處 1 年以下有期徒
刑、拘役或1千元以下罰金，致重傷者，處3年以下有期徒刑、拘
役或2千元以下罰金。


司法院資訊處製作；財團法人民間司法改革基金會備份。
